【裁判字號】    95,裁,60
【裁判日期】    950119
【裁判案由】    營利事業所得稅
【裁判全文】
最  高  行  政  法  院  裁  定
                                     95年度裁字第00060號
上  訴  人  銓群實業有限公司
代  表  人  甲○○
訴訟代理人  丙○○
被 上訴 人  財政部臺灣省北區國稅局
代  表  人  乙○○
上列當事人間因營利事業所得稅事件，上訴人對於中華民國93年
6月7日臺北高等行政法院93年度簡字第252號判決，提起上訴，
本院裁定如下：
    主  文
上訴駁回。
上訴審訴訟費用由上訴人負擔。
    理  由
按對於適用簡易程序之裁判提起上訴或抗告，須經本院許可，且
該許可以訴訟事件所涉及之法律見解具有原則性者為限。行政訴
訟法第235條定有明文。次按「經營本業及附屬業務以外之損失
，或家庭之費用，及各種稅法所規定之滯報金、怠報金、滯納金
等及各項罰鍰，不得列為費用或損失」、「投保單位或被保險人
未依前條規定期限繳納保險費者，每逾1日加徵其應納費額之百
分之零點二滯納金，前項保險費、滯納金或利息，自投保單位應
繳納之日起，逾30日仍未繳納者，保險人得移送法院強制執行。
」、「會計基礎，凡屬公司組織者，應採用權責發生制。」、「
凡應歸屬於本年度之費用或損失，除會計基礎經核准採用現金收
付制者外，應於年度決算時，就估列數字以應付費用科目列帳，
但年度決算時，因特殊情形無法確知之費用或損失，得於確知之
年度以過期帳費用或損失處理。」、「二、固定資產之折舊，應
按不短於固定資產耐用年數表規定之耐用年數，逐年依率提列不
得間斷，其未提列者，應於應提列之年度予以調整補列。」、「
一、資產之未折減餘額大於出售價格者，其差額得列為出售資產
損失。」行為時所得稅法第38條、全民健康保險法第30條、所得
稅法第22條第1項、營利事業所得稅查核準則 (下稱查核準則)
第64條、第95條第2款、第100條第1款分別定有明文。而本件上
訴人民國89年度營利事業所得稅結算申報，列報全年所得額為新
台幣（下同）13,499元，經被上訴人核定全年所得額為365,861
元，應補稅額為38,937元。上訴人對其他費用、利息支出、出售
資產損失等項不服，循序提起本件訴訟。原審法院則略以：(一)其
他費用：其中滯納金857元，屬違反行政法義務之罰鍰性質，被
上訴人依所得稅法第38條規定，否准其列報為費用，自無不合，
上訴人主張依查核準則第103條第2款第3目規定，可核實認列，
屬其主觀對法令之誤解，洵不足採。(二)利息支出：其中銀行借款
利息1月5日、1月10日、1月13日支付利息中，屬88年應付費用計
14,168元，不應於89年度列報，且上訴人於88年度終了上開利息
支出即確知已發生，即應依規定於會計年度結束時入帳，故被上
訴人初查，剔除其於89年度列報，亦無不合。上訴人主張因係機
動利率，跨年無法確知費用金額，亦無足採。(三)出售資產損失：
上訴人本年度列報出售資產損失391,374元，被上訴人初查，上
訴人於89年出售汽車一輛，該車於83年購買，耐用年數為5年，
依查核準則第95條規定，折舊須逐年依率提列不得間斷，被上訴
人以出售價額2,857元減未折減餘額105,166元，列為出售資產損
失102,309元，即剔除超額提列金額289,065元，核無不合。爰依
簡易程序判決駁回上訴人之訴。本院經核原判決於法尚無違誤。
茲上訴意旨仍執詞略謂：關於其他費用部分，保險費之滯納金與
查核準則第103條第2款第3項規定中的「違約金」有無不同？關
於利息支出部分，於88年結算時因利息支出採機動利率，且未收
到利息收據，而跨年無法確知費用金額，是上訴人依據營利事業
所得稅查核準則第64條及同法第67條規定處理，並無違法。再者
，所稱上訴人89年度結算同一科目亦依「應付費用」科目規定處
理乙節，由於不同銀行、不同性質的借款，產生的利率與取得原
始憑證的時間亦不同，是89年能列為應付費用利息的有第一商業
銀行南三重分行，而萬泰商業銀行板橋分行的利息支出則無法列
支於「應付費用」。至於出售資產損失部分，上訴人於83年購買
的汽車至86年起即未使用，無法確知應以費用獲損失處理，到89
年低價出售時才依查核準則第64條、所得稅法第52條及同法第55
條將未確知的損失以過期帳處理，遇到車子不當毀損產生實際成
本的增減，及車子達使用年數仍將折舊至足額的作法，並無違法
。爰請廢棄原判決等語。本院經核上訴論旨，旨在以其對法律上
見解之歧異，就原審取捨證據、認定事實之職權行使，指摘其為
不當，然並無所涉及之法律見解具有原則性，揆之首揭規定，其
上訴即不應許可，應予駁回。
依行政訴訟法第249條第1項前段、第104條、民事訴訟法第95條
、第78條，裁定如主文。
中    華    民    國    95    年     1    月    19     日
                  第三庭審判長法  官  徐  樹  海
                              法  官  黃  合  文
                              法  官  吳  明  鴻
                              法  官  林  茂  權
                              法  官  鄭  小  康
以  上  正  本  證  明  與  原  本  無  異
中    華    民    國    95    年    1     月    19    日
                              書記官  王  福  瀛


司法院資訊處製作；財團法人民間司法改革基金會備份。
